臺灣高等法院高雄分院民事判決　　　　 94年度勞上易字第4號
上　訴　人　仕安通運股份有限公司
法定代理人　乙○○
訴訟代理人　林維毅律師
被上訴人　　甲○○
上列當事人間請求給付退休金事件，上訴人對於民國94年1 月14
日臺灣高雄地方法院93年度勞訴字第17號第一審判決提起上訴，
本院於94年6 月7 日言詞辯論終結，判決如下：
    主  文
上訴駁回。
第二審訴訟費用由上訴人負擔。
    事實及理由
一、被上訴人起訴主張：伊自民國84年7 月28日起，受僱於上訴
    人擔任職業大貨車駕駛工作，嗣因年滿60歲，依法不得從事
    該項駕駛工作，駕照亦經監理機關註銷，上訴人乃於92年8
    月15日強制伊退休。又伊之工作年資為8 年19天，依法可請
    領17個基數之退休金，以每月平均工資新台幣（下同）40,6
    75元核算，上訴人應給付之退休金為691,475 元，扣除前已
    給付之50,000元，伊尚得請求641,475 元，然上訴人屢經催
    討，均拒絕給付。爰本於勞動基準法（下稱勞基法）第55條
    第1 項第1 款定，提起本訴，而聲明求為命上訴人給付641,
    475 元，及加計自支付命令送達翌日起算法定遲延利息之判
    決。並於本院聲明：(一)上訴駁回。(二)第二審訴訟費用由上訴
    人負擔。
二、上訴人則以：伊未強制被上訴人退休，而係因被上訴人誤認
    可退休而主動離職，且經調解並經伊通知後，被上訴人仍連
    續曠職超過3 日，伊已合法終止兩造間之勞動契約，被上訴
    人請求退休金，並無所據等語，資為抗辯。經原審為其全部
    敗訴判決後，提起上訴，並於本院聲明：(一)原判決廢棄。(二)
    被上訴人在第一審之訴駁回。(三)第一、二審訴訟費用由被上
    訴人負擔。
三、兩造爭執及不爭執事項：
  (一)不爭執部分：
  (1)被上訴人係32年8 月15日生，自84年7 月28日起，即受僱於
    上訴人擔任職業大貨車駕駛工作，於92年8 月15日因年滿60
    歲，依法不得從事該項駕駛工作，駕照亦經監理機關註銷。
  (2)被上訴人計至92年8 月15日止之工作年資8 年19天，如合法
    退休可請領17個退休金基數，以前6 個月平均工資為40,675
    元計算，合計為691,475 元；上訴人曾給付50,000元；如被
    上訴人請求有理由時，其可再請求之金額為641,475 元。
  (3)本件曾經高雄市政府勞資爭議調解委員會調解不成立，有原
    審依職權調取之全部調解資料在卷可稽。
  (二)爭執事項：
  (1)上訴人是否有因被上訴人年滿60歲，依法不得從事職業大貨
    車駕駛工作，而強制上訴人退休之情事，亦或係被上訴人自
    行離職。
四、經查，被上訴人係受僱擔任職業大貨車之駕駛工作，且自84
    年7 月間受僱後即一直從事駕駛職務，並無間斷，為上訴人
    所不爭執，而此項駕駛工作所需之駕駛執照於駕駛人年滿60
    歲時即應繳回或註銷，亦為道路交通安全規則第76條第1 項
    第4 款所明定，則被上訴人於年滿60歲後即因法令限制而無
    法從事駕駛工作，當可認定。又被上訴人於受僱後至年滿60
    歲之8 年19天受僱期間既均係從事駕駛工作，且係以有該駕
    駛執照為其從事司機工作之必要資格及條件，則其於駕駛執
    照經註銷後，已失其得從事駕駛工作之必備資格，以其受僱
    之原因及受僱工作之內容觀之，如無具備駕駛執照，顯失上
    訴人僱用之主要目的，否則如上訴人並未曾為如此表示，以
    被上訴人嗣經通知後，仍再返回上訴人處靜待安排工作觀之
    ，被上訴人顯無自行離職之意思，故其主張係因上訴人告知
    其於年滿60歲後，因無法繼續從事駕駛業務而不必再前來上
    班等情，就兩造間僱傭之目的及受僱工作所需之資格而言，
    應與事理相符，而可採信。
五、上訴人雖抗辯係被上訴人誤認符合退休之要件而主動要求離
    職，並非遭強制退休等語。惟查，證人即調解委員姜輝男於
    原審審理時證稱：第1 次調解時，兩造均不否認勞動契約已
    經終止；開完會後，其有到上訴人處對其代理人鍾總經理表
    示被上訴人主張上訴人以年滿60歲為由，告知被上訴人不能
    從事原職，要終止勞動契約等語，鍾總經理亦未否認勞動契
    約已經終止，只說上訴人為中小企業，如果要照勞基法規定
    給付退休金，經營會有問題；兩造在3 次調解中主要是談給
    付金額多少，沒有提到契約尚未終止，直到92年11月28日第
    3 次調解時，上訴人始以書面表示未要求被上訴人離職；在
    調解過程中其與兩造確認簽訂的是不定期勞動契約，在被上
    訴人年滿60歲之情況下，若上訴人要被上訴人不用來工作屬
    實，則此種情形符合勞基法第54條第1 款強制退休之規定，
    屬於強制退休，不是單純終止勞動契約，這點（上訴人叫被
    上訴人不用來工作）兩造均不否認等語（見原審卷第100 、
    101 頁），可見上訴人於調解程序中，對其當時應係以被上
    訴人年滿60歲無法勝任原職為由而終止勞動契約，並未為爭
    執，況若上訴人並未曾為如此表示，以被上訴人嗣經通知後
    ，仍願再返回上訴人處靜待安排工作觀之，被上訴人顯無自
    行離職之意思，則證人之上開證言與被上訴人主張之內容應
    屬相符，參以證人姜輝男與兩造並不相識，復係就參與解時
    所親身經歷之事實為陳述，應無偏袒任何一方之可能及必要
    ，則其所為證言，應可採信。
六、至證人蔣武雄雖於本院審理時稱其於代表上訴人參加調解時
    ，並未陳述係因被上訴人年滿60歲不能駕駛大貨車而終止契
    約等語，然依原審向高雄市政府勞工局調取之本件調解資料
    所示，上訴人於第1 次調解時所提出之書面資料記載「本公
    司工作貨源之取得亦是短期性質，每年一簽，隨時有中斷貨
    源之可能，如何能保障司機長期工作機會及給付勞退費用。
    」有該字條在卷可稽，可見上訴人在基本上因認為其公司就
    貨源之取得不確定，而不認為就所僱用之司機應給付退休金
    ，此從同上資料中由證人姜輝男所提出之調查報告中記載上
    訴人並未依法提撥勞工退休準備金，亦未為勞工辦理勞保業
    務，被上訴人之勞保退休給付，係由該投保之職業工會代為
    申領等情，亦可得佐證，故上訴人於被上訴人因年滿60歲而
    無法從事駕駛工作後，基於公司經營狀況之考量，而要求被
    上訴人應行離職，即與其於調解時所表達之立場相符，就此
    而言，縱證人蔣武雄於調解時未明確為上開陳述，本院亦無
    從為其有利之認定。
七、再者，上訴人雖又抗辯其曾要求被上訴人返回公司上班，而
    被上訴人已連續曠職3 日，故已合法終止契約等語，然上訴
    人此項通知係於經3 次調解不成立後之92年12月10日所為，
    且於信函中表示有為被上訴人安排他項工作，此有該存證信
    函在卷可稽，而經被上訴人於同年月15日前往上訴人處後，
    上訴人竟任由被上訴人空等而未為任何安排，反於被上訴人
    翌日未再前來上班後，再以曠職3 日為由表示終止契約，縱
    如上訴人所稱係因當時法定代理人在國外而無法安排，但其
    既經調解程序，復發函要求被上訴人返回而願安排提供其他
    職位，竟又再以無法安排為由致被上訴人空等，則依其情節
    及方式，顯非以同意被上訴人返回工作為目的，況上訴人之
    職員連同駕駛堆高機之司機合計約有30~ 40人外，另僅有2
    位會計及1 位理貨員，為其所不爭執，則依其公司情狀，亦
    無從為被上訴人提供安排適當之職位，且上訴人至本院審理
    時仍無法說明當時有何職位可供被上訴人任職，而兩造間之
    契約既因上訴人先前命被上訴人退休而終止，上訴人嗣後所
    為曠職而得合法終止之主張，自不足採，就此而言，證人即
    上訴人之會計黃月美於本院審理中所為係被上訴人自行離職
    ，上訴人並未強制退休之證言，即難採信。
八、綜上所述，本件被上訴人主張其係遭上訴人為強制退休，得
    依勞基法第55條第1 項第1 款規定，請求上訴人給付退休金
    ，應屬可採；上訴人抗辯係被上訴人自願離職，或經其合法
    終止，均不足採。從而，被上訴人本於上開規定，請求上訴
    人給付退休金差額641,475 元，及自支付命令繕本送達翌日
    即93年3 月23日起至清償日止，按年息5 ％計算之利息，即
    有理由，應予准許。原審依上開理由命上訴人如數給付，於
    法並無違誤。上訴意旨指摘原判決不當，求予廢棄改判，為
    無理由，應予駁回。
九、據上論結：本件上訴為無理由，依民事訴訟法第449 條第1
    項、第78條，判決如主文。
中　　華　　民　　國　　94　　年　　6 　　月　　21　　日
                        勞工法庭
                            審判長法官  黃金石
                            法      官  林健彥
                            法      官  林紀元
以上正本證明與原本無異。
不得上訴。
中　　華　　民　　國　　94　　年　　6 　　月　　21　　日
                            書  記  官  林明威
